臺灣臺北地方法院交通事件裁定　　　　　　　　　　　九十年度交聲字第七九六號
　　異議人即
　　受處分人　甲○○○
右列受處分人因違反道路交通管理處罰條例案件，對於臺北市交通事件裁決所中華民
國九十年八月九日所為之處分（原處分案號：北市裁三字第車裁２２－ＡＢ0000
000號），聲明異議，本院裁定如左：
    主      文
原處分撤銷。
甲○○○汽車駕駛人，行車速度，超過規定之最高時速，處罰鍰銀元肆佰元即新臺幣
壹仟貳佰元，並記違規點數壹點。
    理      由
一、按行車速度，依標誌之規定，無標誌者，在市區道路，時速不得超過四十公里，
    九十年五月三十日修正前之道路交通安全規則第九十三條第一項第一款定有明文
    ，又汽車駕駛人，行車速度超過規定之最高時速者，處銀元四百元以上八百元以
    下（即新臺幣一千二百元以上二千四百元以下）罰鍰，道路交通管理處罰條例（
    九十年一月十七日總統修正公佈之道路交通管理處罰條例部分條文，其施行日期
    依同條例第九十三條規定須由行政院以命令定之，而行政院係於九十年四月三日
    以臺九十交字第０一九三一七號令發布修正後之該條例自九十年六月一日起施行
    ，故以下所述及之本條例，如無特別註明，乃係修正生效後之新法，而於敘述上
    如係九十年一月十七日修正，同年六月一日生效施行前之該條例，則會在該條例
    下加註「舊法」以資辨明，先予敘明）第四十條第一項定有明文，而汽車駕駛人
    駕駛汽車違反道路交通管理處罰條例第四十條第一項規定者，除應依該條所規定
    之罰鍰處罰外，並予記違規點數一點，道路交通管理處罰條例第六十三條第一項
    第一款亦定有明文。又逕行舉發違反道路交通管理事件，經汽車所有人依通知單
    之應到案日期前到案，並告知違規駕駛人姓名、身分證統一編號及住址者，處罰
    機關應即另行通知違規駕駛人到案依法處理；逾應到案日期，處罰機關應依道路
    交通管理處罰條例第八十五條第三項規定處罰該汽車所有人，違反道路交通管理
    事件統一裁罰標準及處理細則第二十四條亦定有明文，易言之，如汽車駕駛人在
    道路超速行駛，為警當場攔停者，處罰機關固應對汽車駕駛人為處罰，惟若舉發
    機關並非當場對該部汽車攔停，而係依違反道路交通管理事件統一裁罰標準及處
    理細則第二十三條第一項第五款規定以科學儀器取得違規證據資料（如照相機或
    測速器）逕行舉發者，此際舉發機關只能依上開處理細則第二十三條第二項規定
    對汽車所有人為掣單舉發，而如汽車所有人在舉發通知單之應到案日期前到案，
    並告知處罰機關該名超速駕駛之汽車違規駕駛人姓名、身分證統一編號及住址者
    ，處罰機關應即依前開細則第二十四條規定處罰該名違規駕駛人，而如汽車所有
    人未於應到案日期前到案或雖於應到案日期前到案，而未告知處罰機關實際違規
    駕駛人者，處罰機關仍應依道路交通管理處罰條例第八十五條第三項「本條例關
    於車輛駕駛人之處罰，如應歸責於車輛所有人者，處罰車輛所有人。」規定，對
    車輛所有人加以處罰。
二、本件受處分人即異議人甲○○○所有車號ＣＲ－４５３２號自用小客車，於九十
    年五月二十六日凌晨零時五十一分許，行經臺北市○○○路、興安街口，該址市
    區道路路段速限為四十公里，受處分人所有該部車號汽車以五十一公里之速度超
    速行駛，而為設於路旁之固定桿相機以拍照方式取證，嗣臺北市政府警察局松山
    分局（以下稱原舉發機關）交通分隊員警以受處分人所有該部車號汽車有違反道
    路交通管理處罰條例（舊法）第四十條第一項規定之行為逕行掣單舉發，嗣將舉
    發通知單送達受處分人後，受處分人雖於舉發通知單上所載之應到案日期前向原
    處分機關提出申訴，惟未明白告知原處分機關當時該部汽車之違規駕駛人之確實
    姓名及年籍，經原處分機關請原舉發機關調查結果，仍認受處分人所有之該部汽
    車有於前揭路段超速行駛行為，原處分機關乃依道路交通管理處罰條例（舊法）
    第四十條第一項、第八十五條第三項，及違反道路交通管理事件統一裁罰標準及
    處理細則第二十四條規定於九十年八月九日從輕裁處異議人罰鍰新臺幣（下同）
    一千二百元。
三、受處分人所提出之聲明異議狀意旨略以：（一）依「法令」在國道「超速值」為
    上下正負值十公里，而一般道路為五公里，車子速度表與「相機值」絕不可能完
    全吻合，必有些許誤差；（二）另據原舉發機關解釋（九十年）六月一日前市區
    限速為四十公里，六月一日後則是五十公里，但紅單（舉發通知單）則是寫五十
    公里，未免有些矛盾吧，警察人員是否有失職，超速僅一公里必為誤差值云云。
    經查：（一）受處分人所有前述車號汽車於舉發時地以時速五十一公里超速行駛
    之違規事實，有採證相片二幀附卷可稽，由該張採證相片可以清楚看見受處分人
    所有該部車號汽車確有超速行駛之違規事實，且依本院審理違反道路交通管理處
    罰條例聲明異議案件之職務上所知悉事項，設於道路旁之固定桿測速照相機，當
    有汽車超速行駛經過該處，該測速器即會受感應而拍照採證，而道路交通安全規
    則第九十三條第一項第一款關於行車速度規定，係於九十年五月三十日方修正為
    汽機車在市區道路行駛時，其行車速度原則上係依標誌或標線之規定，無標誌或
    標線者，在市區道路其時速不得超過五十公里，且於同年六月一日開始施行，易
    言之，在九十年五月三十日前，汽機車在市區道路行駛，如無標誌或標線規定行
    車速度，其速限仍為四十公里；（二）且查，臺北市行政區○○○○道路均屬市
    區道路，本件舉發地點係未設時速限制標之市區道路，在九十年五月三十日以前
    ，依規定不得超過四十公里，亦經原舉發機關九十年七月二十五日北市警松分交
    字第九０六二六一三三００號函答覆明確，有該函影本一紙附卷可稽，因此受處
    分人所有該部車號汽車係於九十年五月二十六日－在同年月三十日道路交通安全
    規則修正前行經舉發地點，因斯時該處路段之行車速限仍為四十公里，受處分人
    所有該部車號汽車以超過十一公里公速度超速行駛，自無受處分人所辯稱未超速
    行駛之情形；（三）抑有進者，交通警察掣單舉發違反道路交通管理處罰條例所
    列之違規事實，本質上為行政處分，係公務員基於職務上權力，依法就特定具體
    事件所為之具公法上效果之單方面行政行為，基於公務員為公法上行為具有公信
    力之原則，該行政行為當可被推定為真正，其據以依法處分之事實認定亦為正確
    無誤，而原舉發機關於九十年五月間所攝超速案件，迄同年六月八日即送民間大
    同公司入案建檔舉發移送之舉發通知單內違規事實欄並未回溯更改為六月一日以
    前之速限四十公里，而以新速限五十公里入案建檔並列印寄發，導致受處分人收
    受舉發通知單後，誤認質疑舉發錯誤等事實，亦經臺北市政府警察局交通警察大
    隊九十年九月二十日北市警交大三字第九０六六九一０三００號向本院函覆明確
    ，並無疑義；（四）況且，本件舉發地點之測速照相設備即線圈固定桿係經原製
    造國標準局檢驗合格，已符合國際檢驗標準，因我國目前尚未列入國家檢定標準
    ，另以每年定期由廠商保養檢查方式確保設備之準確度等事實，亦經臺北市政府
    警察局交通警察大隊同前開九十年九月二十日函覆在卷，從而本件異議人既未能
    提出證據以資證明其所有該部車號汽車確未超速行駛，僅空言泛稱依「法令」在
    國道「超速值」為上下正負值十公里，而一般道路為五公里，車子速度表與「相
    機值」絕不可能完全吻合，必有些許誤差，及原舉發機關解釋（九十年）六月一
    日前市區限速為四十公里，六月一日後則是五十公里，但紅單（舉發通知單）則
    是寫五十公里，而指射警察人員是否有失職云云，卻未提出任何「上下正負值」
    之「法令」或科學測試結果，即難遽認其辯解可採，本件事證明確，受處分人所
    有該部車號汽車有於前述時地超速行駛之違規行為堪以認定。
四、綜上所述，受處分人所有之前開車號汽車確有在舉發時地超速行駛之違規行為，
    從而原處分機關依前揭道路交通管理處罰條例（舊法）第四十條第一項、第八十
    五條第三項，及違反道路交通管理事件統一裁罰標準及處理細則第二十四條規定
    從輕裁處異議人罰鍰一千二百元，固非無見，惟如前所述，九十年一月十七日總
    統修正公道路交通管理處罰條例，已於同年六月一日生效施行，雖新法第四十條
    規定僅就罰鍰金額由銀元四百元以上八百元以下換算為新臺幣，並冠以新臺幣字
    樣而作修正，惟就形式上觀察，此修正前後法律顯有不同，應認係屬法律變更（
    司法院第二廳八十一年十一月五日（八一）廳刑一字第一六二九０號函覆臺灣高
    等法院之法律座談會研究意見參照），原處分機關未及比較新舊法適用而為處分
    ，已有未洽，又依同法第六十三條第一項第一款規定，應記違規點數一點，原處
    分機關漏未論擬，亦應補充，本件受處分人異議雖無理由，惟原處分既有未當，
    仍應由本院將原處分撤銷，而違反道路交通管理處罰條例第四十條第一項超速行
    駛規定之行為人，如在應到案日期前到案聽候裁決者，依九十年六月一日修正生
    效之違反道路交通管理事件統一裁罰標準及其處理細則第四十四條第一項規定，
    如該行為人係駕駛汽車超速行駛，且未超過規定最高時速二十公里者，需對行為
    人最少處以一千七百元罰鍰，較修正前該處理細則第四十四條第一項規定，於同
    一條件下係對行為人處以一千二百元罰鍰，新法顯較舊法為重，而以舊法有利於
    受處分人，依學者所認，行政罰在法律適用上應有刑法第二條第一項「行為後法
    律有變更者，適用裁判時之法律。但裁判前之法律有利於行為人者，適用最有利
    於行為人之法律」及稅捐稽徵法第四十八條之三「納稅義務人違反本法或稅法之
    規定，適用裁處時之法律。但裁處前之法律有利於納稅義務人者，適用最有利於
    納稅義務人之法律」規定所揭示「從新從輕」原則之類推適用（陳清秀著「依法
    行政與法律的適用」一文，收錄於翁岳生編「行政法」一書，第一七六頁至第一
    七九頁，八十七年三月版），本院應適用修正生效前舊法為本件之裁判，以受處
    分人所有前揭車號汽車有違反道路交通管理處罰條例第四十條第一項規定之違規
    行為，依該條項、同條例第六十三條第一項第一款、第八十五條第三項及違反道
    路交通管理事件統一裁罰標準及處理細則第二十四條規定從輕裁處受處分人罰鍰
    一千二百元及記違規點數一點如主文第二項所示，以資適法。
五、據上論斷，應依道路交通案件處理辦法第二十條前段，裁定如主文。
中      華      民      國    九十一    年      一      月     十五     日
                                    臺灣臺北地方法院交通法庭
                                        法  官  黃程暉
右正本證明與原本無異
如不服本裁定應於送達後五日內向本院提出抗告狀
                                        書記官  張華瓊
中      華      民      國    九十一    年      一      月     二十一   日
